臺灣高等法院刑事判決
109年度上訴字第2401號
上  訴  人  臺灣新北地方檢察署檢察官
被      告  黃奕軒


選任辯護人  馬中琍律師                    
上  訴  人  
即  被  告  吳恩融



選任辯護人  楊愛基律師
上列上訴人因被告等違反毒品危害防制條例案件，不服臺灣新北
地方法院108年度訴字第908號，中華民國109年4月16日第一審判
決（起訴案號：臺灣新北地方檢察署108年度偵字第778號、第78
1號），提起上訴，本院判決如下：
    主  文
原判決撤銷。
黃奕軒持有第二級毒品純質淨重二十公克以上，處有期徒刑參年
。扣案如附表所示驗餘之第二級毒品沒收銷燬。
吳恩融無罪。
    事  實
一、黃奕軒明知甲基安非他命為毒品危害防制條例第2條第2項第
    2款所列管之第二級毒品，依法不得持有，仍基於持有第二
    級毒品純質淨重20公克以上之犯意，於民國107年11月下旬
    ，以不詳方法取得第二級毒品甲基安非他命2包（總淨重196
    1.03公克，驗餘淨重1960.96公克，純質淨重1902.19公克，
    詳如附表所示）後，將之藏放在其工作處所即新北市○○區○○
    ○路00號「國維車體美妍」汽車美容店樓上而持有之。嗣新
    北市政府警察局板橋分局報請檢察官指揮偵辦另案，於107
    年11月下旬跟監偵查作為過程中查悉黃奕軒涉有違反毒品危
    害防制條例罪嫌，檢具相關資料向臺灣新北地方法院聲請核
    發搜索票獲准後，於107年12月11日19時30分許，持搜索票
    至新北市○○區○○○路00號執行搜索，黃奕軒為免上開毒品為
    警查獲，趁隙將之從窗戶往外丟棄，經警在該屋外2樓高度
    之鐵皮遮雨棚上扣得如附表所示第二級毒品甲基安非他命2
    包。
二、案經臺北市政府警察局刑事警察大隊（下稱臺北市刑大)報
    告臺灣新北地方檢察署檢察官偵查起訴。　　　　
    理  由
甲、有罪部分（被告黃奕軒部分)
一、證據能力
㈠按被告以外之人於審判外之言詞或書面陳述，除法律有規定者
  外，不得作為證據。被告以外之人於審判外之陳述，雖不符同
  法第159條之1至第159條之4之規定，而經當事人於審判程序同
  意作為證據，法院審酌該言詞陳述或書面陳述作成時之情況，
  認為適當者，亦得為證據；當事人、代理人或辯護人於法院調
  查證據時，知有第159條第1項不得為證據之情形，而未於言詞
  辯論終結前聲明異議者，視為有前項之同意，刑事訴訟法第15
  9條第1項、第159條之5第1項、第2項分別定有明文。查本案下
  述據以認定被告黃奕軒犯罪之供述證據，檢察官、被告黃奕軒
  及其辯護人於本院準備程序及審理時均未爭執其證據能力，且
  迄於言詞辯論終結前均未聲明異議（見本院卷第125至129頁、
  第300至313頁），復經審酌該等言詞陳述或書面作成時之情況
  並無違法、不當或顯不可信之狀況，依刑事訴訟法第159條之5
  第2項規定，均有證據能力。
㈡另本判決所援引之非供述證據，檢察官、被告黃奕軒及其辯護
  人於本院均未爭執證據能力（見本院卷第125至129頁、第300
  至313頁），且無證據證明係公務員違背法定程序所取得，亦
  無顯有不可信之情況或不得作為證據之情形，依刑事訴訟法第
  158條之4反面解釋，均具證據能力。　
二、認定事實所憑之證據及理由　　
    訊據被告黃奕軒固坦承在新北市○○區○○○路00號「國維車體
    美妍」汽車美容店工作，並於警方搜索上開房屋時，持扣案
    之甲基安非他命2包往屋外丟棄之事實，惟否認有何持有第
    二級毒品純質淨重20公克以上之犯行，辯稱：扣案甲基安非
    他命2包是吳建毅所有，我有見到吳建毅將之藏放於上開房
    屋2樓之流理檯下方，且吳建毅有跟我暗示他藏放的東西是
    毒品，所以我知道那是毒品，但我不知道是甲基安非他命，
    我以為是第四級毒品「一粒眠」等語。辯護人則為被告黃奕
    軒辯稱：「一粒眠」係坊間俗稱，細究其種類分級，含有第
    三級毒品硝甲西泮及第四級毒品勞拉西泮，毒品之外觀與成
    分無必然關係；被告黃奕軒固曾因施用第二級毒品甲基安非
    他命，經觀察、勒戒，然被告黃奕軒當時所使用者為飲料包
    ，加水沖泡即可飲用，業經原審調取108年度毒聲字第181號
    裁定列印資料為證，被告黃奕軒不清楚本件扣案毒品之成分
    為何，也沒有辨別本件扣案毒品成分之能力；被告黃奕軒坦
    承丟棄毒品之舉，但被告黃奕軒主觀上認為扣案毒品是第四
    級毒品例如「一粒眠」，依「所知輕於所犯，從其所知」之
    法理，應從輕認定被告黃奕軒僅構成持有第四級毒品純質淨
    重20公克以上之罪。經查：　　
㈠上揭事實，業據被告黃奕軒坦承在新北市○○區○○○路00號「國維
  車體美妍」汽車美容店工作，該處1樓是洗車處，2樓是休息處
  ，且其於警方搜索上址時持扣案之甲基安非他命2包往屋外丟
  棄（見108年度偵字第778號卷第18至27、36至39頁、179至183
  頁、原審卷第93、212頁)；而證人席祖珩於原審審理時亦證稱
  被告黃奕軒為該汽車美容店員工，會去該屋2樓打掃，警方搜
  索時被告黃奕軒在2樓等情明確（見原審卷第226、230、231頁
  )；又新北市政府警察局板橋分局報請檢察官指揮偵辦另案，
  於107年11月下旬跟監偵查作為過程中查悉被告黃奕軒涉有違
  反毒品危害防制條例罪嫌，檢具相關資料向原審法院聲請核發
  搜索票（案號：107年聲搜字第1857號、受搜索人：黃奕軒，
  搜索處所：新北市○○區○○○路00號、應扣押物：涉嫌毒品危害
  防制條例罪之犯罪工具及與本案相關之物證)獲准之事實，有
  原審法院107年度聲搜字第1857號卷內搜索票聲請書、聲請書
  所附由偵查佐郭育丞出具之偵辦「黃奕軒涉嫌毒品危害防制條
  例等案」偵查報告（見本院卷第207至220頁）、原審法院搜索
  票（見108年度偵字第778號卷第149頁）等附卷可憑。嗣經警
  方於107年12月11日19時30分許，持搜索票至上址執行搜索時
  ，在該屋外2樓高度之鐵皮遮雨棚上扣得如附表所示之甲基安
  非他命2包，有臺北市刑大員警郭國良出具之職務報告、現場
  搜索室內平面圖、搜索扣押筆錄暨扣押物品目錄表、房屋租賃
  契約書各1份、扣案物暨現場搜證照片共11張（見108年度偵字
  第781號卷第7、9頁、137至147、151至159、163至167頁）、
  臺北市刑大現場勘查報告所附之現場圖6張及現場蒐證照片10
  張等（見108年度偵字第778號卷第321至324、335、337、339
  至342頁）在卷可稽；又扣案如附表所示之淡黃色晶體2包經送
  鑑定，驗前總毛重2016.78公克（包裝總重約55.75公克），驗
  前總淨重約1961.03公克，經以氣相層析／質譜分析法及核磁共
  振分析法鑑定，鑑定結果檢出含有第二級毒品甲基安非他命成
  分，純度約97％，驗前總純質淨重約1902.19公克，此有內政部
  警政署刑事警察局（下稱刑事警察局）108年1月7日刑鑑字第1
  078026103號鑑定書1份存卷可佐（見108年度偵字第778號卷第
  269至270頁），被告黃奕軒有如事實欄一所示持有第二級毒品
  純質淨重20公克以上之事實堪可認定。
㈡被告黃奕軒將扣案如附表所示毒品自2樓窗戶往外丟棄：
⒈被告黃奕軒於警詢時供稱：警方執行搜索時，伊很緊張且伊知
  道那是毒品，扣案之毒品是伊一時緊張下丟棄的，沒有人指示
  伊丟棄等語（見108年度偵字第778號卷第23、37至38頁）；於
  偵訊時供稱：警察來的時候伊當時從沙發後面流理台下方把毒
  品咖啡包往流理台上方的窗戶外面丟，以及到廁所往窗外丟了
  2包安非他命等語（見108年度偵字第778號卷第181、183頁）
  ；於原審審理時供稱：扣案的安非他命是伊丟到外面的等語（
  見原審卷第212頁)，是被告黃奕軒始終坦承扣案甲基安非他命
  2包係其於警方執行搜索時往外丟至鐵皮遮雨棚上。
⒉查臺北市刑大現場勘查報告雖載稱「四、而2樓鐵門經開啟後，
  2樓發現有犯嫌黃奕軒、林書寬、席祖珩與黃妍心在場。平面
  圖如下，惟各人位置因現場混雜已無法還原。五、警方再前往
  3樓（2樓頂加蓋)，發現吳恩融在場，且吳恩融所處之頂樓加
  蓋查獲其所有之隨身包包、電話與現金36萬元，藏放於廢棄水
  塔內。平面圖如下。六、詢犯嫌黃奕軒坦承安非他命等毒品為
  其所有，係警方到場時渠進入2樓廁所内將毒品向外丟棄。現
  場測量2樓左側廁所窗戶，高約150公分。一般人若需將物品自
  廁所窗戶向外丟棄，必須將物品高舉過肩以投擲之方式丟棄，
  而以黃嫌所在位置若丟棄上開毒品，則因丟棄方向與物品下墜
  落上雨棚造成包裝袋破損之結果，其中安非他命應順應物理原
  則沿丟棄之方向散出毒品，現場觀察安非他命落置情形並未發
  現有沿丟擲方向散出之情。七、毒品棄置之角度，應由2樓或3
  樓窗戶向外丟棄，且角度應係直接向外向下丟棄（角度0度)較
  符合物理方向。再以證物安非他命包裝袋破損情形研判墜下時
  力道較大，推論應自3樓向下丟棄較具可能性。實際勘察3樓窗
  戶下方並嘗試還原證物查獲位置，亦較符合毒品散置情形」（
  見108年度偵字第778號卷第323至324頁），然該現場勘查報告
  僅係「推論應自3樓向下丟棄較具可能性」，究屬關於「可能
  性」之「推論」意見，尚非涉及物理學之專業鑑定；而證人即
  上開現場勘查報告製作人臺北市刑大小隊長陳柏青於原審證稱
  ：現場採證看起來是直接從上往下丟，2樓或3樓都有可能，但
  絕對不會是斜的，事後伊去測量，伊認為從比較高的地方往下
  是有比較大的可能性，但伊並不是說黃奕軒一定是從3樓丟下
  去的，伊只是說從3樓或是比較高的地方丟下去的可能性比較
  高，因為2樓的窗口距離天棚其實非常接近，所以伊覺得如果
  這樣丟出去，或許破的可能性會比較低一點，也就是就伊的觀
  察，符合安非他命破損的狀態，比較不太可能是從廁所那種斜
  角的方式丟擲的，應該是從掉落的垂直的上方，2樓或3樓拋下
  來的，伊講的是推論，2樓、3樓的窗戶欄杆間隔很寬，手很容
  易伸出去等語（見原審卷第275至289頁），是證人陳柏青亦無
  法完全排除扣案如附表所示毒品係從2樓擲出之可能性；再者
  ，衡諸常情，扣案如附表所示毒品遭擲出時應係完全封閉於袋
  內之狀態，縱因遭擲落在屋外鐵皮遮雨棚上而有包裝破損、部
  分毒品散出之情，其內毒品是否必然會沿丟棄方向散出，尚有
  受到包裝袋上破洞所在位置、破洞大小、遮雨棚上鐵皮條狀隆
  起處遮擋等因素影響之可能性，自難以現場照片所示毒品甲基
  安非他命散出情狀，即排除扣案如附表所示毒品係自2樓擲出
  之可能性。綜上，扣案如附表所示毒品亦可能係從上開房屋2
  樓往外擲落鐵皮遮雨棚，則被告黃奕軒所陳係由其將扣案如附
  表所示毒品自2樓窗戶擲出之供述，核與上開毒品於查獲現場
  所呈現之狀況並無不符，應可採信，堪認係被告黃奕軒將扣案
  如附表所示毒品自2樓窗戶往外丟棄。
㈢被告黃奕軒雖以扣案如附表所示毒品是吳建毅所有並放置在2樓
  流理台下方櫃子，其不知是甲基安非他命，以為是第四級毒品
  一粒眠等語置辯。然查：
⒈被告黃奕軒於警詢時供稱：我在107年10月初開始於「國維車體
  美妍」汽車美容店工作，由吳建毅（音譯，正確名字不確定)
  聘請我，薪資算抽成，沒有底薪，洗1台車固定收取新臺幣（
  下同)5百元，我和另一位員工對拆五五分；當初我沒有工作，
  吳建毅找我來幫忙洗車，洗1台車就給我約3百元；因為「國維
  車體美妍」剛開幕（107年9月底開幕)，生意沒有很好，吳建
  毅說所收取之客人洗車費用先給我們員工對拆，等生意好的時
  候，再開始打底薪，但底薪尚未談好；我不知道「國維車體美
  妍」實際負責人為何，吳建毅於店內擔任何職我也不清楚；吳
  建毅於107年10月下旬的某一天到店內時有跟我說，他把上開
  毒品放在2樓流理台下方櫃子內，他說他會來拿走，但後來吳
  建毅就都沒有出現過了；洗車都是我跟其他人對分，吳建毅是
  說等生意好一點再算底薪給我，我沒有吳建毅聯絡方式，他說
  他要出國，後來人就不見了等語（見108年度偵字第778號卷第
  18至20、23、39頁），於原審證稱：我在「國維車體美妍汽車
  」汽車美容店任職，沒有月薪，用洗車錢拆帳，沒有人發薪水
  ，我跟誰洗就誰收，不用給老闆，是吳建毅找我去，薪水是吳
  建毅跟我談；吳建毅多久去1次車行我忘記了；車行老闆是誰
  我不清楚；我怎麼認識吳建毅我忘記了；誰洗就誰分，幾個人
  洗就幾個人分；有時候會看到吳建毅，沒有去注意，沒有每天
  看到等語（見原審卷第209至211、215、217至220頁)，是被告
  黃奕軒就其如何與吳建毅約定洗車薪酬，已見前後所述不一，
  且與證人黃永濬於原審審理時所稱：洗車的負責人是我，有郭
  柏祥、黃奕軒、席祖珩在我這間店從事洗車工作，洗車錢我跟
  員工對半拆等情（見原審卷第260、262頁）不符，被告黃奕軒
  復無法交代如何認識吳建毅，並自承沒有吳建毅聯絡方式，佐
  以扣案如附表所示毒品重達2公斤，且純度高達97％，業如前述
  ，堪可認定市價昂貴，倘如被告黃奕軒所述係吳建毅於出國前
  所藏放，衡情吳建毅當會選擇放置在隱密安全處所，豈會將之
  置放在2樓流理台下方，任令市價高昂之毒品有受潮質變之風
  險，綜上，被告黃奕軒所稱扣案如附表所示毒品是吳建毅所有
  並於出國前放置在2樓流理台下方櫃子等節，所述各節在在有
  違常情，已見虛捏之情。
⒉證人即同案被告吳恩融固曾稱上址房屋原係吳建毅承租，但因
  吳建毅於承租時遲到，房東不願出租給他，故請其出面幫他租
  云云。然證人黃永濬於原審審理時到庭證稱：那時候我中和的
  租約到了，剛好那個場地也夠大，一開始是我先看到這個場地
  的，當初因為我跟房東約了時間遲到，房東不租給我，我請吳
  恩融出面承租等語（見原審卷第264、271頁），核與證人林書
  寬即租賃契約保證人於偵查、原審審理中證稱：我跟黃永濬、
  吳恩融都是很好的朋友，我是該處租屋的連帶保證人，是吳恩
  融要我擔任保證人，因為黃永濬之前來租的時候房東不租給他
  ，所以吳恩融才找我當連帶保證人，是吳恩融這樣跟我說的等
  語（見108年度偵字第781號卷第229頁、原審卷第247至248頁
  ）相符，堪認係證人黃永濬請證人吳恩融出面承租上址房屋；
  證人吳恩融所稱係吳建毅請其出面幫他租云云，與證人黃永濬
  、林書寬前開證述內容相悖，佐以吳建毅於107年10月29日出
  境後迄109年2月26日止均未入境，有入出境資訊連結作業附卷
  可憑（見原審卷第185頁），而證人吳恩融於警詢及偵查中亦
  陳稱：吳建毅人在泰國沒有回來；吳建毅出事，人在泰國等語
  （見108年度偵字第781號卷第17、191頁），堪信證人吳恩融
  應係得知吳建毅因故滯留國外，於檢警調查扣案如附表所示毒
  品歸屬時，為圖完全撇清自身與該屋之關係，而以前揭證詞卸
  責於吳建毅，此部分證詞與事實不符，不足引為有利被告黃奕
  軒之認定。
⒊再者，吳建毅於107年10月29日出境後迄109年2月26日止均未入
  境，業經說明如前，然本案係新北市政府警察局板橋分局報請
  檢察官指揮偵辦另案，於107年11月下旬跟監偵查作為過程中
  查悉被告黃奕軒涉有違反毒品危害防制條例罪嫌，檢具相關資
  料向原審法院聲請核發搜索票（案號：107年聲搜字第1857號
  、受搜索人：黃奕軒，搜索處所：新北市○○區○○○路00號、應
  扣押物：涉嫌毒品危害防制條例罪之犯罪工具及與本案相關之
  物證)獲准之事實，有原審法院107年度聲搜字第1857號卷內搜
  索票聲請書、聲請書所附由偵查佐郭育丞出具之偵辦「黃奕軒
  涉嫌毒品危害防制條例等案」偵查報告（見本院卷第207至220
  頁）、原審法院搜索票（見108年度偵字第778號卷第149頁）
  等附卷可憑；酌以證人即洗車店員工席祖珩於原審審理時證稱
  被告黃奕軒為該汽車美容店員工，會去該屋2樓打掃，警方搜
  索時被告黃奕軒在2樓等情明確（見原審卷第226、230、231頁
  )，是被告黃奕軒借其工作之便，已將上址2樓以上空間納進其
  實質管領範圍內；被告黃奕軒復自承其於警方搜索時將扣案如
  附表所示毒品擲出窗外，衡情被告黃奕軒非該屋之排他管領人
  ，倘扣案如附表所示毒品非其持有、與其無關，被告黃奕軒實
  無庸冒觸犯湮滅證據罪責風險將與己無關之毒品擲出窗外，其
  將上開毒品擲出窗外以圖湮滅，應係出於為免警方查獲其自身
  持有大量毒品犯行之動機，堪認扣案如附表所示毒品係被告黃
  奕軒自己於107年11月下旬取得後藏放在新北市○○區○○○路00號
  「國維車體美妍」汽車美容店樓上而持有之，其辯稱扣案如附
  表所示毒品係吳建毅藏放在2樓流理台下方，非其持有云云，
  與前述客觀事證不符，無非臨訟飾詞圖卸之詞，委無可採。
⒋至被告黃奕軒辯稱以為扣案如附表所示毒品是第四級毒品一粒
  眠云云，辯護人則引前開原審法院108年度毒聲字第181號裁定
  內所載聲請意旨，以此主張被告黃奕軒係以加水沖泡後飲用之
  方式施用第二級毒品，故不清楚甲基安非他命外觀亦無辨別毒
  品成分能力云云，然被告黃奕軒因本案經查獲後，經警採集其
  尿液檢體送驗，結果呈現甲基安非他命陽性反應，有原審法院
  108年度毒聲字第181號裁定存卷可查（見原審卷第189至190頁
  ），是被告黃奕軒確有施用甲基安非他命之經驗甚明；細觀上
  開裁定，原審法院係以被告偵查中坦承施用甲基安非他命、台
  灣尖端先進生技醫藥股份有限公司濫用尿物檢驗報告、被告經
  警執行搜索扣得純質淨重逾20公克甲基安非他命2包等為據，
  裁定被告黃奕軒施用第二級毒品，應送勒戒處所觀察、勒戒，
  有原審法院108年度毒聲字第181號裁定存卷可查（見原審卷第
  189至190頁），並未認定被告黃奕軒究係以何方式施用第二級
  毒品；被告黃奕軒雖於上開施用毒品案件偵查中，供稱係以飲
  用飲料包之方式施用甲基安非他命，然其於本案警詢時就是否
  及如何施用毒品，供稱係以將愷他命磨成粉，摻入香菸內點燃
  吸食，並未提及有以飲用俗稱毒品咖啡包之方式施用甲基安非
  他命（見108年度偵字第778號卷第26至27頁），被告黃奕軒就
  此部分所述已見歧異，衡情其應有掩飾其識得第二級毒品甲基
  安非他命之意；再者，扣案如附表所示毒品係被告黃奕軒自己
  於107年11月下旬取得後藏放在新北市○○區○○○路00號樓上而持
  有之，業經本院論述認定如上，參以第二級毒品甲基安非他命
  與俗稱一粒眠之第三級毒品硝甲西泮或第四級毒品勞拉西泮，
  在市場上之取得難易度及價格相差甚鉅，而扣案如附表所示毒
  品復重達2公斤、純度高達97％之第二級毒品甲基安非他命，市
  場價格極為高昂，且非經特殊管道難以1次取得如此之重量及
  純度，被告黃奕軒既已循管道成功取得如此價昂、質純、量大
  之甲基安非他命而持有之，當無誤認所取得之毒品係一粒眠之
  可能，其主觀上自知該批毒品係第二級毒品甲基安非他命，其
  有持有第二級毒品甲基安非他命純質淨重20公克以上之主觀犯
  意無疑，被告黃奕軒及其辯護人以前開各詞辯稱被告黃奕軒不
  知扣案如附表所示毒品是甲基安非他命、以為是一粒眠云云，
  並不可採。　
㈣綜上所述，本案事證明確，被告黃奕軒持有第二級毒品純質淨
  重20公克以上犯行堪以認定，應依法論科。
三、法律適用
㈠按甲基安非他命為毒品危害防制條例第2條第2項第2款所定之第
  二級毒品；又被告行為後，毒品危害防制條例部分條文固經修
  正並於109年7月15日生效施行，惟該條例第11條第4項並未修
  正，無新舊法比較適用之問題。是核被告黃奕軒所為，係犯毒
  品危害防制條例第11條第4項之持有第二級毒品純質淨重20公
  克以上罪。
㈡辯護人雖為被告黃奕軒主張：警方發現毒品散置於遮雨棚上方
  ，經詢問在場嫌犯對於丟棄毒品一事全稱不知，被告黃奕軒為
  免拖累無辜，於尚未發覺犯人之前，主動向有偵查犯罪權限之
  該管公務員陳述其丟棄持有該毒品之犯罪事實，進而接受裁判
  ，請依自首規定減輕其刑等語（見本院卷第321頁)。然查本案
  係新北市政府警察局板橋分局報請檢察官指揮偵辦另案，於10
  7年11月下旬跟監偵查作為過程中查悉被告黃奕軒涉有違反毒
  品危害防制條例罪嫌，檢具相關資料向原審法院聲請核發搜索
  票（案號：107年聲搜字第1857號、受搜索人：黃奕軒，搜索
  處所：新北市○○區○○○路00號、應扣押物：涉嫌毒品危害防制
  條例罪之犯罪工具及與本案相關之物證)獲准，嗣經警持搜索
  票至新北市○○區○○○路00號對被告黃奕軒執行搜索時，發現如
  附表所示毒品遭人擲出該屋落於屋外鐵皮遮雨棚上並在該屋2
  樓查獲被告黃奕軒，綜上事證析之，堪認警方發現如附表所示
  毒品時，已有相當之根據合理懷疑被告黃奕軒涉嫌持有如附表
  所示毒品，被告嗣後坦承該批毒品係其從窗戶擲出，核與刑法
  第62條前段自首要件不符，自無從依上開規定減輕其刑。辯護
  人以前詞為被告黃奕軒主張適用刑法第62條自首規定，尚非可
  採。　
四、撤銷改判之理由
㈠原審以被告黃奕軒所陳毒品係由其丟棄乙節難以採信，上址房
  屋係由同案被告吳恩融承租而具有管領支配力等為由，遽為被
  告黃奕軒無罪之諭知，容有誤認，尚有未洽。檢察官上訴指稱
  被告黃奕軒所為將毒品自2樓窗戶棄置之供述與查獲現場狀況
  並無不符，應可採信，指摘原判決諭知被告黃奕軒無罪不當，
  為有理由，爰將原判決關於被告黃奕軒部分予以撤銷改判。
㈡爰以行為人之責任為基礎，審酌被告黃奕軒前無刑事犯罪前科
  紀錄，明知毒品有害於個人健康及社會秩序，漠視國家杜絕毒
  品之法令禁制，為本案持有第二級毒品甲基安非他命之犯行，
  持有毒品之純質淨重高達約1902.19公克，數量甚鉅，純度更
  高達約97%，倘流入市面，對社會治安及國民健康危害至深，
  應予非難；兼衡其犯罪動機、目的、手段、所生危害、智識程
  度及育有1幼女之家庭生活經濟狀況，且犯後坦承部分客觀事
  實，然仍否認持有逾量第二級毒品犯行之犯後態度等一切情狀
  ，量處如主文第2項所示之刑。
㈢按查獲之第一、二級毒品及專供製造或施用第一、二級毒品之
  器具，不問屬於犯罪行為人與否，均沒收銷燬之，毒品危害防
  制條例第18條第1項前段定有明文。經查，扣案如附表所示之
  甲基安非他命2包，係被告黃奕軒所持有之第二級毒品乙節，
  業經本院認定如前，自應依毒品危害防制條例第18條第1項前
  段規定，不問屬於犯罪行為人與否，宣告沒收銷燬之；至鑑驗
  耗損之毒品因已滅失，自無庸宣告沒收銷燬。而盛裝上開甲基
  安非他命之包裝袋2個，因與毒品於物理外觀上附合而難以完
  全析離，且如強予析離至完全無殘渣留存，將耗費相當之時間
  、人力與經費，於經濟上顯無實益，是依社會一般通念，堪認
  該等包裝袋已與查獲之毒品結合成為一體而無從強加析離，是
  上開毒品既屬毒品危害防制條例第18條第1項前段所規定之違
  禁物，其包裝袋2個自亦應併予沒收銷燬之，附此敘明。
乙、無罪部分（被告吳恩融部分）
一、公訴意旨另略以：被告吳恩融明知甲基安非他命為毒品危害
    防制條例第2條第2項第2款所列管之第二級毒品，依法不得
    持有，竟與同案被告黃奕軒基於持有第二級毒品純質淨重20
    公克以上之犯意聯絡，於不詳時間、地點，取得如附表所示
    第二級毒品甲基安非他命2包（總淨重1961.03公克，驗餘淨
    重1960.96公克，純質淨重1902.19公克）後，將之藏放於被
    告吳恩融所承租、位於新北市○○區○○○路00號「國維車體美
    妍」汽車美容店2樓流理檯下方而共同持有之。因認被告吳
    恩融亦涉犯毒品危害防制條例第11條第4項之持有第二級毒
    品純質淨重20公克以上罪嫌等語。
二、按犯罪事實應依證據認定之，無證據不得認定犯罪事實；不
    能證明被告犯罪者，應諭知無罪之判決；被告之自白不得作
    為有罪判決之唯一證據，仍應調查其他必要之證據，以察其
    是否與事實相符，刑事訴訟法第154條第2項、第156條第2 
    項及第301條第1項分別定有明文。次按事實之認定，應憑證
    據，如未能發現相當證據，或證據不足以證明，自不能以推
    測或擬制之方法，為裁判基礎；認定不利於被告之事實，須
    依積極證據，苟積極證據不足為不利於被告事實之認定時，
    即應為有利於被告之認定，更不必有何有利之證據（最高法
    院40年度台上字第86號、30年度上字第816 號判決意旨參照
    ）。又依刑事訴訟法第161條第1項規定，檢察官就被告犯罪
    事實，應負舉證責任，並指出證明之方法。因此，檢察官對
    於起訴之犯罪事實，應負提出證據及說服之實質舉證責任。
    倘其所提出之證據，不足為被告有罪之積極證明，或其闡明
    之證明方法，無從說服法官以形成被告有罪之心證，基於無
    罪推定之原則，自應為被告無罪判決之諭知（最高法院92年
    度台上字第128號判決意旨參照）。
三、公訴意旨認被告吳恩融涉犯持有第二級毒品純質淨重20公克
    以上罪嫌，無非係以：①同案被告黃奕軒於警詢及偵查中之
    供述；②被告吳恩融於警詢及偵查中之供述；③證人席祖珩、
    林書寬、黃妍心於偵查中之證述；④臺北市刑大108年5 月29
    日北市警刑大毒緝字第1083007554號函暨所附現場勘查報告
    、現場平面圖、現場照片；⑤刑事警察局108 年1月7 日刑鑑
    字第1078026103號鑑定書1份；⑥扣案如附表所示之甲基安非
    他命2包等為其論據。
四、訊據被告吳恩融固坦承以其名義承租新北市○○區○○○路00號
    之房屋，且其於警執行搜索時在上址房屋3樓之事實，惟否
    認有何持有第二級毒品甲基安非他命純質淨重20公克以上之
    犯行，辯稱：扣案如附表所示之甲基安非他命2包與我無關
    ，設於上址之「國維車體美妍」汽車美容店是由證人黃永濬
    經營等語。辯護人則為被告吳恩融辯稱：警方搜索時，係由
    同案被告黃奕軒將上開毒品自窗戶往外丟棄，扣案如附表所
    示之甲基安非他命2包非被告吳恩融持有等語。經查：
㈠新北市○○區○○○路00號之房屋係由被告吳恩融承租，除據其自承
  外，並有房屋租賃契約書附卷可稽（見108年度偵字第778號第
  163至166頁)，然證人黃永濬於原審審理時證稱：洗車的負責
  人是我，有郭柏祥、黃奕軒、席祖珩在我這間店從事洗車工作
  ，洗車錢我跟員工對半拆；那時候我中和的租約到了，剛好那
  個場地也夠大，一開始是我先看到這個場地的，當初因為我跟
  房東約了時間遲到，房東不租給我，我請吳恩融出面承租；我
  向被告吳恩融分租，我能使用的空間只有1樓等語（見原審卷
  第260、262、264、271頁），證人席祖珩於原審審理時亦證稱
  ：上開房屋的承租人是吳恩融，黃永濬則是1樓洗車行的負責
  人，黃永濬會將房租交給林書寬轉交給我，我再交給被告吳恩
  融的太太等語（見原審卷第228、234、239至240頁），是上址
  房屋1樓之洗車行係證人黃永濬所經營。
㈡證人黃永濬雖稱洗車行能使用的空間只有1樓，然本案經警執行
  搜索時，該洗車行員工即同案被告黃奕軒、證人席祖珩均在該
  屋2樓，有上開臺北市刑大現場勘查報告附卷可查，而證人席
  祖珩於原審審理時亦證稱同案被告黃奕軒為該汽車美容店員工
  ，會去該屋2樓打掃，警方搜索時同案被告黃奕軒在2樓等情明
  確（見原審卷第226、230、231頁)，是證人黃永濬所經營之洗
  車行之員工如證人席祖珩、同案被告黃奕軒，事實上確有使用
  該屋2樓空間之情，從而被告吳恩融雖有承租新北市○○區○○○路
  00號房屋，然1樓洗車行員工平日亦有使用該址房屋2樓空間之
  事實，自難認該屋2樓以上空間僅供被告吳恩融1人使用、管領
  支配。
㈢被告吳恩融雖係該屋之承租人，且於警方執行搜索時身處上址
  房屋3樓，然該屋1樓「國維車體美妍」洗車行之員工（包括同
  案被告黃奕軒）事實上確有使用該屋2樓空間之情事；又同案
  被告黃奕軒即洗車行員工借其工作之便，已將上址2樓以上空
  間納進其實質管領範圍內、本案係警方報請檢察官指揮偵辦另
  案，於107年11月下旬跟監偵查作為過程中查悉同案被告黃奕
  軒涉有違反毒品危害防制條例罪嫌，檢具相關資料向原審法院
  聲請核發搜索票獲准、扣案如附表所示毒品係同案被告黃奕軒
  自上開房屋2樓窗戶往外丟棄等情，均經本院認定如前，堪認
  扣案如附表所示毒品係同案被告黃奕軒於107年11月下旬取得
  後藏放在「國維車體美妍」汽車美容店樓上而持有之，依檢察
  官所舉事證，尚乏足夠證據可資證明被告吳恩融就同案被告黃
  奕軒取得如附表所示毒品並藏置於該屋樓上之行為有所知悉並
  參與，檢察官亦未指明證據方法以供法院究明。是扣案如附表
  所示毒品於遭同案被告黃奕軒擲出該屋前，固係由同案被告黃
  奕軒持有中，惟尚難僅因被告吳恩融係該屋承租人且於警方執
  行搜索前亦身處上開房屋3樓乙節，即遽行推論被告吳恩融與
  同案被告黃奕軒間就持有如附表所示毒品有犯意聯絡及行為分
  擔，而逕對被告吳恩融論以共同持有第二級毒品純質淨重20公
  克以上之罪責。
㈣綜上所述，本案依檢察官所提出之證據，尚未足使本院就公訴
  意旨所指被告吳恩融涉犯共同持有第二級毒品純質淨重20公克
  以上罪嫌達於無所懷疑，而得確信為真實之程度，揆諸前揭說
  明，即屬不能證明被告吳恩融犯罪，依法自應為無罪之諭知。
  至被告吳恩融之辯護人請求證據調查（見本院卷第129、300頁
  )，因已不能證明被告吳恩融犯罪，上開證據聲請核無必要，
  併此敘明。
五、撤銷改判之理由
    依檢察官所舉各項證據方法，尚不足以使本院達到確信被告
    吳恩融確有公訴意旨所指共同持有第二級毒品純質淨重20公
    克以上罪嫌犯行，而有合理之懷疑，已如前述，被告吳恩融
    犯罪即屬不能證明。原審法院未察，遽為被告吳恩融有罪之
    判決，尚有違誤。檢察官提起上訴以原審就被告吳恩融部分
    量刑欠當，為無理由，被告吳恩融提起上訴否認上開犯罪，
    則為有理由，自應由本院將原判決此部分亦撤銷改判，並依
    法諭知被告吳恩融無罪，用期適法。
據上論斷，應依刑事訴訟法第369條第1項前段、第364條、第299
 條第1項前段、第301條第1項，毒品危害防制條例第11條第4 項
、第18條第1項前段，刑法第11條，判決如主文。
本案經檢察官陳漢章提起公訴，檢察官孫治遠到庭執行職務。
中　　華　　民　　國　　110 　年　　3 　　月　　25　　日
                  刑事第十八庭  審判長法  官  何俏美
                                      法  官  陳海寧
                                      法  官  葉乃瑋
以上正本證明與原本無異。
如不服本判決，應於收受送達後20日內向本院提出上訴書狀，其
未敘述上訴之理由者並得於提起上訴後20日內向本院補提理由書
（均須按他造當事人之人數附繕本）「切勿逕送上級法院」。
被告吳恩融不得上訴。
                                      書記官  程欣怡
中　　華　　民　　國　　110 　年　　3 　　月　　25　　日
附錄：本案論罪科刑法條全文
毒品危害防制條例第11條第4項
持有第二級毒品純質淨重二十公克以上者，處 6 月以上 5 年以
下有期徒刑，得併科新臺幣 70 萬元以下罰金。
附表：
扣案物品名稱及數量 備註 第二級毒品甲基安非他命2包（驗前淨重共計約1961.03公克，純度約97％，純質淨重共計約1902.19公克，驗餘淨重共計約1960.96公克） 外觀為淡黃色晶體2包